【裁判字號】    98,抗更(一),1
【裁判日期】    981126
【裁判案由】    假扣押
【裁判全文】
臺灣高等法院臺南分院民事裁定  98年度抗更(一)字第1號
抗  告  人  乙○○
代  理  人  林德昇  律師
            謝耿銘  律師
上列抗告人因與相對人甲○○間假扣押事件，對於中華民國九十
八年一月十三日臺灣臺南地方法院所為裁定（九十八年度裁全字
第三三號），提起抗告，裁定後由最高法院發回，本院裁定如下
：
      主      文
抗告駁回。
抗告及發回前再抗告訴訟費用各新台幣壹仟元均由抗告人負擔。
      理      由
一、抗告意旨略以：相對人於原法院聲請假扣押時，係主張伊有
    偷工減料，擅自停工，及經案外人京鼎土木結構技師事務所
    鑑定其住宅補強、修復費用達新台幣（下同）三百五十五萬
    七千六百八十六元，併伊正將財產搬移隱匿，若不即時予以
    假扣押，恐日後有難以執行之虞等語。惟伊已為相對人完成
    建築並取得使用執照，後續之工程僅係增建工程，且此一部
    分工程因施工中遭人檢舉違建，伊特別發存證信函通知相對
    人妥為處理未果，致工程延宕，非可歸責於伊。況兩造間之
    本案民事訴訟，現在台南地院審理中，兩造並同意就本件工
    程有無瑕疵之爭執，送請鑑定，則相對人對伊有無假扣押債
    權存在，尚有爭議。此外，相對人提出之工程契約書、住宅
    補強修復報告書、存摺類存款、匯款申請書，僅能證明兩造
    間有工程承攬關係存在而已；然相對人既未就伊有何浪費財
    產、增加負擔，或就財產為不利益之處分等假扣押原因為釋
    明，參照伊所有財產清冊及土地謄本之記載，亦足證明伊自
    承攬相對人之工程以來，並無脫產、處分財產之行為，詎原
    裁定竟准相對人之假扣押聲請，自有未合。為此，提起本件
    抗告，求為廢棄原裁定，駁回相對人在原法院之假扣押聲請
    。
二、按債權人就金錢請求或得易為金錢請求之請求，欲保全強制
    執行者，得聲請假扣押。請求及假扣押之原因，應釋明之。
    前項釋明如有不足，而債權人陳明願供擔保或法院認為適當
    者，法院得定相當之擔保，命供擔保後為假扣押，民事訴訟
    法第五百二十二條第一項、第五百二十六條第一項、第二項
    分別定有明文。次按法文所謂不能強制執行，係指債務人浪
    費財產，增加負擔，或就其財產為不利益之處分，將成為無
    資力之情形；所謂恐難執行，則指債務人將移住遠方或逃匿
    者是（參照最高法院十九年抗字第二三二號判例意旨）。
三、查，債權人即相對人係以：其委託債務人即抗告人興建房屋
    ，雙方並訂立工程合約；其已依約給付工程款達九百四十萬
    元，惟抗告人竟偷工減料且擅自停工，經其委託律師發函通
    知重新施工及依限完工，惟抗告人迄不願修補且拒不復工，
    致其受損甚鉅。且抗告人正將所有財產搬移隱匿，如不如即
    時予以假扣押，恐其債權日後有難以強制執行之虞為由，而
    提出工程契約書、住宅補強及修復報告書、存摺類存款憑條
    、匯款申請書，及通知相對人重新施工並依限完工之律師函
    、民國九十七年十一月十四日善化郵局○○一六三號存證信
    函及招領逾期證明、通知相對人於同年月二十七日與建築師
    及鑽探公司一同會勘工地之律師函等以為釋明，聲請就抗告
    人之財產為假扣押等語。次查，相對人於原法院聲請假扣押
    時，提出之工程契約書、住宅補強及修復報告書、存摺類存
    款憑條、匯款申請書等件，僅足證明其請求之原因。至於抗
    告人將移住遠方或逃匿，恐難執行之假扣押原因部分，經原
    法院命補正後，相對人則提出上揭善化郵局○○一六三號存
    證信函及招領逾期證明、通知相對人於同年月二十七日與建
    築師及鑽探公司一同會勘工地之律師函等件（參見原法院卷
    第四九頁至第五三頁）以為釋明；抗告人並未爭執上揭書證
    之真正，對照上揭催告函內容所示，確係催告抗告人出面解
    決雙方間之工程糾紛乙情以觀，堪認抗告人於收受相對人高
    達九百四十萬元之工程費後，竟對於相對人通知其出面解決
    工程糾紛之催告函，置之不理，相對人據此主張抗告人有隱
    匿逃避者，雖非係必然確定之事實，惟衡情，亦非完全不可
    採。基上，應認相對人就假扣押之原因，已提出相當之釋明
    ，雖其釋明尚有不足，惟依首開說明，非不得命其供相當之
    擔保予以補足。末查，抗告人抗辯其與相對人間之本案訴訟
    ，現繫屬於台南地院審理中，兩造並同意就本件工程有無瑕
    疵之爭執，送請鑑定，則相對人對伊之假扣押債權未必存在
    云云，不論是否屬實，核與債權人得否聲請假扣押之事項無
    關，抗告人據以對原裁定聲明不服，提起抗告，亦不能認為
    有理由。
四、綜上，原裁定以相對人之聲請，雖就假扣押之原因釋明尚有
    未足，惟相對人既陳明願供擔保以補正釋明之不足，同時審
    酌相對人係聲請假扣押抗告人之三百三十萬元財產，因定擔
    保金為一百十萬元而准予假扣押者，核與一般假扣押事件所
    酌定之擔保金比例並無差異，堪認酌定之擔保金額亦屬相當
    。是原裁定准相對人供擔保後為假扣押，其認事用法並無不
    合；至於相對人對抗告人之本案債權是否存在，原非保全程
    序所應審認事項，抗告意旨指摘原裁定不當，非有理由，應
    予駁回。
五、據上論結，本件抗告為無理由，依民事訴訟法第四百九十五
    條之一第一項、第四百四十九條第一項、第九十五條、第七
    十八條，裁定如主文。
中    華    民    國    98    年    11    月    26    日
                  民事第二庭  審判長法  官  陳  光  秀
                                    法  官  曾  平  杉
                                    法  官  李  文  賢
上為正本係照原本作成。
本裁定除以適用法規顯有錯誤為理由外，不得再抗告。如提出再
抗告，應於收受送達後10日內委任律師為代理人向本院提出再抗
告狀（須附繕本）。
中    華    民    國    98    年    11    月    26    日
                                    書記官  劉  清  洪
【附記】
民事訴訟法第495條之1第2項準用同法第466條之1第1、2項規定
：
(1)對於第二審判決上訴，上訴人應委任律師為訴訟代理人。但上
  訴人或其法定代理人具有律師資格者，不在此限。
(2)上訴人之配偶、三親等內之血親、二親等內之姻親，或上訴人
  為法人、中央或地方機關時，其所屬專任人員具有律師資格並
  經法院認為適當者，亦得為第三審訴訟代理人。
民事訴訟法第466條之2第1項：
  上訴人無資力委任訴訟代理人者，得依訴訟救助之規定，聲請
  第三審法院為之選任律師為其訴訟代理人。

司法院資訊處製作；財團法人民間司法改革基金會備份。
